【裁判字號】    98,交聲,388
【裁判日期】    981216
【裁判案由】    聲明異議
【裁判全文】
臺灣屏東地方法院交通事件裁定         98年度交聲字第388號
原處分機關  交通部公路總局高雄區監理所屏東監理站
異  議  人
即受處分人  甲○○
上列異議人因違反道路交通管理處罰條例事件，對交通部公路總
局高雄區監理所屏東監理站於民國98年10月22日所為之處分（原
處分案號：屏監違字第裁82-U00000000號）聲明異議，本院裁定
如下：
    主  文
原處分撤銷。
    理  由
一、原處分意旨略以：異議人即受處分人甲○○於民國98年5 月
    1 日16時1 分許，駕駛車牌號碼WO-8015 號自用小客車，行
    經屏東縣林邊鄉○○路○○道時，因有警鈴已響閃光號誌已
    顯示，闖平交道之違規事實，為警逕行舉發，嗣原處分機關
    即交通部公路總局高雄區監理所屏東監理站認異議人上開情
    形，違反道路交通管理處罰條例第54條第1 項第1 款規定，
    裁處罰鍰新臺幣（下同）10,000元，並依同條例第63條第1
    項第3 款、第24條第1 項第4 款規定，記違規點數3 點與參
    加道路交通安全講習等語。
二、聲明異議意旨詳如附件聲明異議狀所載。
三、按汽車駕駛人，駕車在鐵路平交道有遮斷器開始放下，或警
    鈴已響、閃光號誌已顯示，仍強行闖越之情形，處罰鍰6,00
    0 元以上12,000元以下罰鍰；汽車駕駛人有第54條之情形，
    除依原條款處罰鍰外，記違規點數3 點；汽車駕駛人有第54
    條規定之情形，應接受道路安全講習，道路交通管理處罰條
    例第54條第1 項第1 款、第63條第1 項第3 款、第24條第1
    項第4 款分別定有明文。經查，異議人於98年5 月1 日16時
    1 分許，駕駛車牌號碼WO-8015 號自用小客車，行經屏東縣
    林邊鄉○○路○○道，於該平交道警鈴已響起，仍以時速38
    公里速度闖越之事實，為異議人所不爭執，復有內政部警政
    署鐵路警察局第三警務段98年10月5 日鐵三警行字第098000
    4412號函、舉發照片2 張附卷可參（見本院卷第8 至9 頁）
    ，是異議人上開違規行為，應堪認定。惟：
（一）按處理違反道路交通管理事件，有關文書送達之程序，依
      行政程序法之規定，違反道路交通管理事件統一裁罰標準
      及處理細則第5 條亦有明文。而行政程序法第72條第1 項
      前段亦規定：送達，於應受送達人之住居所、事務所或營
      業所為之。又行政程序法關於送達規定所稱之「住居所」
      係民法上之概念，以住所而言，自係指當事人依一定事實
      ，足認以久住之意思，住於一定之地域者，即為設定其住
      所於該地；所謂「一定事實」，包括戶籍登記、居住情形
      等，而於無其他居住事實足以認定當事人之住居所時，尤
      應以戶籍登記資料為主要依據（參法務部(90)法律字第04
      7647號函示意旨）。
（二）查異議人係設籍於高雄市三民區○○○路276 號22樓之1
      ，且其自86年8 月20日起即遷入該址，迄提起本件異議時
      ，均未辦理遷徙登記，此有其戶口名簿、個人基本資料查
      詢結果、遷徙紀錄資料查詢結果在卷可按（見本院卷第10
      、14至17頁），足認其有以久住之意思住於上址，而有設
      定住所於上址之意。惟本件舉發違反道路交通管理事件通
      知單，原舉發機關之送達處所為「屏東縣潮州鎮○○里○
      ○路23號」，而中華郵政股份有限公司之郵務士於98年5
      月15日投郵時，因未會晤應受送達人或其同居之家屬或其
      受僱人，乃依法將該上開通知書寄存於應受送達地之郵政
      機關潮州郵局，有內政部警政署鐵路警察局第三警務段屏
      東派出所交付郵政機關送達證書在卷可憑（見本院卷第11
      頁）。然異議人於舉發當時其住、居所並未設於上址之情
      ，業如前述，從而，本件舉發違反道路交通管理事件通知
      書並未向應受送達人，即異議人之住、居所送達，原處分
      機關亦未提出其有另行合法通知異議人使其知悉違規事件
      之證明，自無從認定本件舉發通知單已生合法送達之效力
      ，原處分機關逕予裁決即有違誤，自應由本院將原處分撤
      銷，發回原處分機關另為適法之處置。
四、至異議人辯稱：本件違規通知書未向伊之戶籍地送達，顯有
    違誤，自不生舉發之效力。且本案行為之日為98年5 月1 日
    ，迄今已逾5 月，已違道路交通管理處罰條例第90條之規定
    ，求予撤銷原處分云云。然：
（一）按道路交通管理事件統一裁罰基準及處理細則第11條第1
      項固規定，對於逕行舉發者，應由舉發機關『送達』被通
      知人，然觀諸道路交通管理處罰條例第90條第01項對於違
      反該條例之行為，自行為成立之日起；行為有連續或繼續
      之狀態者，自行為終了之日起，逾3 個月不得舉發之規定
      ，其立法目的，係在避免法律關係遲不確定致生法秩序不
      安定之結果，並同時保障人民權益。可見該條項所指「逾
      3 個月不得舉發」之規定，不過係為促使各處罰機關儘速
      處理，以免造成案件久懸不決，而無法達成交通管理之目
      的。
（二）又舉發行為性質上本係行政處分，而行政處分的成立要件
      與生效要件有別，在具備成立要件之後，其本身雖能有效
      成立，惟尚須具備生效要件，始能對外發生效力，而上開
      「送達」之要件，衡以最高行政法院68年度判字第838 號
      裁判意旨所指「對於公法上有特定相對人之意思表示或意
      思通知，除法律有特別規定者外，在非對話為之者，應以
      達到相對人時生效，所謂達到，乃在使相對人居於可得瞭
      解之狀態為已足，此在法理上應為當然之解釋」等語，益
      見該規定不過係舉發行為之生效要件之一，縱有瑕疵，衡
      諸法理，亦不影響舉發行為已然成立之事實。
（三）再者，上開條文所指「3 個月」，並非以「自行為成立日
      起至『收到』舉發通知單止」為計算之方式，對於違規人
      未依規定變更地址致無法送達之違反道路交通管理事件者
      ，則係以原製單付郵日期為完成舉發之日期（交通部86年
      6 月13日交路字第030342號、86年9 月8 日交路字第
      006274號函參照）。
（四）準此，道路交通管理處罰條例第90條第1 項所指「逾3 個
      月不得舉發」之規定，乃係對於舉發行為之成立要件所設
      之限制，至於送達是否合法之判斷，因屬舉發行為生效要
      件之一，自不在該條之限制內，縱送達有不合法之情，所
      涉者不過救濟期間起算時點之問題，尚與舉發行為本身是
      否已經成立無涉（臺灣高等法院暨所屬法院98年法律座談
      會刑事類提案第22號討論暨審查意見參照）。是異議人前
      揭所辯，尚難憑採，為無理由，併予敘明。
五、爰依道路交通管理處罰條例第87條第2 項，道路交通案件處
    理辦法第20條前段，裁定如主文。
中    華    民    國    98    年    12    月    16    日
                  交通法庭      法  官  羅森德
以上正本證明與原本無異。
如不服本裁定應於收受送達後5 日內向本院提出抗告書狀敘述抗
告之理由抗告於臺灣高等法院高雄分院。
中    華    民    國    98    年    12    月    16    日
                                書記官  羅永隆


司法院資訊處製作；財團法人民間司法改革基金會備份。
